臺灣高等法院民事判決　　　　　　　　　　　　　　九十二年度家上字第三一八號
　　上　 訴　 人　丙○○
　　訴訟 代理 人　洪明俊律師
　　被　上 訴 人　甲○○○
　　兼訴訟代理人　乙○○
右當事人間請求確認親子關係不存在事件，上訴人對於中華民國九十二年八月二十九
日臺灣桃園地方法院九十二年度親字第二九號第一審判決提起上訴，經本院於九十三
年六月十五日言詞辯論終結，判決如左：
    主      文
上訴駁回。
第二審訴訟費用由上訴人負擔。
    事      實
甲、上訴人方面：
    一、聲明：(一)原判決廢棄。(二)確認上訴人與被上訴人間親子關係不存在。
    二、陳述：除與原判決記載相同部分，予以引用外，並補稱略以：
        (一)上訴人之阿姨楊保妹生前曾向上訴人透露，被上訴人並非上訴人之親生父
          母，被上訴人乙○○實係上訴人之表哥，上訴人應係楊團妹夫妻之親生子
          。
        (二)上訴人因係自幼被楊阿安、楊黃奔妹夫妻抱養，故無書面收養契約。
        (三)楊阿安、楊黃奔妹夫妻死亡後，被上訴人並未基於骨肉親情繼續扶養上訴
          人，反由已死亡之楊保妹繼續扶養上訴人成人，顯見兩造間並無親子關係
          存在。
    三、證據：除援用原審之立證方法外，並補提出楊團妹、楊淑芬之
        保妹之除戶謄本為證，及聲請訊問證人張義強，暨囑託國立臺灣大學醫學院
        附設醫院鑑定兩造間之血緣關係。
乙、被上訴人方面：
    一、聲明：如主文第一項所示。
    二、陳述：除與原判決記載相同部分，予以引用外，並補稱略以：
        (一)上訴人為被上訴人之親生子，從未出養於他人，上訴人所述事實乃其自行
          捏造。
        (二)楊保妹為被上訴人乙○○之養母，被上訴人乙○○為楊保妹之胞姊楊金妹
          所生。
    三、證據：援用原審之立證方法。
丙、本院依職權函請桃園縣楊梅戶政事務所檢送上訴人申請出生登記之原始申請書及
    證明文件。
    理      由
一、按確認法律關係、證書真偽或為法律關係基礎事實存否之訴，非原告有即受確認
    判決之法律上利益，不得提起之；又前項確認法律關係基礎事實存否之訴，以原
    告不能提起他訴訟者為限，民事訴訟法第二百四十七條第一項、第二項定有明文
    。而所謂原告有即受確認判決之法律上利益，係指法律關係之存在與否不明確，
    原告主觀上認其在法律上之地位有不妥之狀態存在，且此種不妥之狀態，能以確
    認判決將之除去者而言（最高法院五十二年臺上字第一二四０號判例參照）。本
    件上訴人主張其與被上訴人間並無親子關係存在乙節，非惟為被上訴人所否認，
    且與上訴人所提出之
    否，與兩造間私法上之地位至有關係（諸如扶養權利義務、繼承權之有無），是
    上訴人提起本件訴訟，自堪認為具有即受確認判決之法律上利益，合先敘明。
二、上訴人起訴主張：上訴人為訴外人楊團妹所生，民國（下同）五十八年十二月間
    ，訴外人楊阿安、楊黃奔妹夫妻因無子嗣，為免香火斷絕，遂依民間習俗抱養上
    訴人。及至楊阿安、楊黃奔妹先後於五十九年間及六十二年間死亡，乃由其三女
    楊保妹繼續將上訴人撫養成人。惟當時辦理上訴人出生登記之戶政人員，因不詳
    原因，竟誤將上訴人登記為被上訴人夫妻之婚生子等情，爰求為確認兩造間親子
    關係不存在之判決。
    被上訴人則以：上訴人確係被上訴人所親生，亦從未出養於他人，上訴人所述情
    節乃其自行捏造，並非真實等語，資為抗辯。
三、經查原審就上訴人與被上訴人間有無血緣關係乙節，曾經囑託法務部調查局以人
    類紅血球型ABO式血型鑑定法、人類遺傳因子DNA STR式型別鑑定法及累積親子關
    係指數CPI值驗算法鑑定結果，認為依據遺傳法則，上訴人之各項DNA STR式型別
    與被上訴人相對應型別均無矛盾，經計算其CPI值為1.666X10 以上，因此認為兩
    造間極可能（機率99.99%以上）存在一親等血緣關係，即被上訴人極可能為上訴
    人之生父母，此有該局九十二年六月三十日調科肆字第０九二００一八四六三０
    號檢驗通知書可稽（見原審卷三一頁）；再依本院函請桃園縣楊梅鎮戶政事務所
    檢送上訴人出生證明書之記載（見本院卷四三頁），上訴人係由楊梅鎮衛生所主
    任兼醫師丁文華、助產士陳夏芳共同具名證明其生父母為被上訴人，已足證明兩
    造間確有親子關係存在。雖上訴人主張伊為訴外人楊團妹所生云云，惟既與上開
    出生證明書之記載及鑑定結果不符，且經本院訊問證人即楊團妹之子張義強，亦
    據其到場證述：上訴人之年紀比楊團妹所生幼子還小，楊團妹於生育幼子後，即
    未再生子等語明確（見本院卷六一頁），足見上訴人之上開主張，殊不足取。至
    上訴人另主張伊自幼為楊阿安、楊黃奔妹夫妻所抱養，楊氏夫妻死亡後，再由楊
    保妹繼續扶養成人云云，惟查上訴人既自認並無書面收養契約，且復就此項事項
    始終不能舉證，以實其說，亦難憑信。
四、綜上所述，上訴人請求確認兩造間之親子關係不存在，自屬不應准許。從而原審
    所為上訴人敗訴之判決，並無不合。上訴論旨仍執前詞指摘原判決不當，求予廢
    棄改判，為無理由，應予駁回。
五、至兩造其餘之攻擊或防禦方法及未經援用之證據，經本院斟酌後，認為均不足以
    影響本判決之結果，自無逐一詳予論駁之必要；又兩造間之血緣關係，既經原審
    囑託法務部調查局鑑定明確，則上訴人在本院聲請另行囑託國立臺灣大學醫學院
    附設醫院再次鑑定，顯無必要，併此敘明。
六、據上論結，本件上訴為無理由，依民事訴訟法第四百四十九條第一項、第七十八
    條，判決如主文。
中　　　華　　　民　　　國　　九十三　　年　　　六　　　月　　二十九　　日
                                民事第七庭
                                    審判長法  官  林  鄉  誠
                                          法  官  王  聖  惠
                                          法  官  梁  玉  芬
正本係照原本作成。
如不服本判決，應於收受送達後二十日內向本院提出上訴書狀，其未表明上訴理由者
，應於提出上訴後二十日內向本院補提理由書狀（均須按他造當事人之人數附繕本）
上訴時應提出委任律師或具有律師資格之人之委任狀；委任有律師資格者，另應附具
律師資格證書及釋明委任人與受任人有民事訴訟法第四百六十六條之一第一項但書或
第二項（詳附註）所定關係之釋明文書影本。
中　　　華　　　民　　　國　　九十三　　年　　　六　　　月　　二十九　　日
　　　　　　　　　　　　　　　　　　　　　書記官  常  淑  慧
附註：
民事訴訟法第四百六十六條之一（第一項、第二項）：
對於第二審判決上訴，上訴人應委任律師為訴訟代理人。但上訴人或其他法定代理人
具有律師資格者，不在此限。
上訴人之配偶、三親等內之血親、二親等內之姻親，或上訴人為法人、中央或地方機
關時，其所屬專任人員具有律師資格並經法院認為適當者，亦得為第三審訴訟代理人
。
